臺灣臺北地方法院刑事判決
111年度審易字第765號
公  訴  人  臺灣臺北地方檢察署檢察官
被      告  張芳清


選任辯護人  徐偉超律師
上列被告因侵占案件，經檢察官提起公訴（110年度偵字第11059
號），本院判決如下：
    主  文
本件公訴不受理。
    理  由
一、公訴意旨詳如附件起訴書所載。
二、按告訴乃論之罪，告訴人於第一審辯論終結前得撤回其告訴
    ，又告訴經撤回者，應諭知不受理之判決，並得不經言詞辯
    論為之，刑事訴訟法第238條第1項、第303條第3款、第307
    條分別定有明文。
三、本件被告張芳清經檢察官依刑法第335條第1項之侵占罪提起
    公訴，然前揭之罪依同法第324條第2項、第338條規定，須
    告訴乃論。茲據告訴人即與被告間具有直系血親一親等姻親
    關係之巫勝鑑、張美櫻於本院言詞辯論終結前具狀向本院表
    明撤回告訴，有刑事撤回告訴狀1份附卷足稽（見本院卷第8
    3頁），爰就本案依前揭規定，不經言詞辯論，逕為不受理
    之判決。
據上論斷，應依刑事訴訟法第303條第3款、第307條，判決如主
文。
中　　華　　民　　國　　111 　年　　7 　　月　　22　　日
                  刑事第二十庭  審判長法  官  洪英花  
　　　　　　　　　
　　　　　　　　　                    法  官  宋恩同
　　　　　　　　　
　　　　　　　　　                    法  官  謝欣宓
上正本證明與原本無異。 
如不服本判決應於收受送達後20日內向本院提出上訴書狀，並應
敘述具體理由；其未敘述上訴理由者，應於上訴期間屆滿後20日
內向本院補提理由書（均須按他造當事人之人數附繕本）「切勿
逕送上級法院」。告訴人或被害人如對於本判決不服者，應具備
理由請求檢察官上訴，其上訴期間之計算係以檢察官收受判決正
本之日期為準。因疫情而遲誤不變期間，得向法院聲請回復原狀
。
                                書記官    朱俶伶　
中　　華　　民　　國　　111 　年　　7 　　月　　22　　日
附件：
臺灣臺北地方檢察署檢察官起訴書
                                    110年度偵字第11059號
　　被　　　告　張芳清　男　49歲（民國00年0月00日生）
　　　　　　　　　　　　住臺北市○○區○○○路0段000巷00
　　　　　　　　　　　　　號
　　　　　　　　　　　　國民身分證統一編號：Z000000000號
上列被告因侵占案件，已經偵查終結，認應提起公訴，茲將犯罪
事實及證據並所犯法條分敘如下：
　　　　犯罪事實
一、張芳清係巫孟蒨（已歿）之夫。緣巫孟蒨於民國91年9月間
    ，因罹患疾病致重度失智症而無法自理生活，於92年1月13
    日經臺北市文山區公所核發身心障礙手冊，並自95年3月起
    ，即使用名下中華郵政股份有限公司木柵分行帳號00000000
    000000號帳戶（下稱：郵局帳戶）領受臺北市政府社會局每
    月撥發之身心障礙津貼新臺幣（下同）4千元。張芳清明知
    臺北市政府社會局撥發之身心障礙津貼，目的在於照顧身心
    障礙者之基本生活所需，而伊早於101年11月5日即因故離家
    獨居，巫孟蒨悉由其父巫勝鑑、其母張美櫻照顧生活起居，
    伊自離家獨居後即無實際照顧巫孟蒨之情事，竟意圖為自己
    不法之所有，基於侵占之接續犯意，自102年1月22日起至10
    9年5月21日止，接續持巫孟蒨之郵局帳戶存摺、提款卡提領
    臺北市政府自101年11月28日起至104年8月28日止（共36期
    ）撥發至巫孟蒨郵局帳戶之身心障礙津貼共計13萬6千元後
    ，將前揭身心障礙津貼悉數據為己用。
二、案經巫勝鑑、張美櫻告訴偵辦。
　　　　證據並所犯法條
一、證據清單及待證事實：
編號 證據名稱 待證事實 1 被告張芳清於警詢及偵訊之供述 被告固坦承確有提領臺北市政府社會局撥發至被害人巫孟蒨郵局帳戶內之身心障礙津貼，惟辯稱：被害人生前有說這筆錢係伊夫妻的錢，伊可自行處理，親戚間的錢就是這樣混用，且部分身心障礙津貼係用於支付被害人之保險費云云。 2 告訴人巫勝鑑、張美櫻之告訴狀、告訴代理人陳智義律師於警詢及偵訊之指訴 全部犯罪事實。 3 被害人郵局帳戶之金融交易明細 1.臺北市政府社會局確有自101年11月28日起至104年8月28日止，每月撥發4千元至被害人郵局帳戶之事實。 2.被告確有接續提領被害人郵局帳戶內、由臺北市政府社會局所撥發之每月身心障礙津貼共13萬6千元之事實。 3.被害人之郵局帳戶除臺北市政府社會局所撥發之身心障礙津貼外，尚有南山人壽保險股份有限公司所匯入之被害人保險金共約300萬元，保險金亦均遭被告提領，被告所提領之保險金顯然足供支付被害人生前保險契約之保險費等事實。 4.被害人郵局帳戶於109年10月23日時帳戶內僅剩餘77元之事實。 4 臺北市政府社會局109年12月3日北市社障字第1093195501號函 被害人之郵局帳戶，自95年3月起至104年8月止，每月均有4千元身心障礙津貼存入之事實。 
二、核被告所為，係犯刑法第335條第1項之侵占罪嫌。被告自被
    害人郵局帳戶內所提領並侵占之身心障礙津貼13萬6千元為
    犯罪不法所得，請依法宣告沒收或追徵價額。
三、至被告持被害人郵局帳戶之存摺、提款卡提領帳戶內款項，
    涉嫌刑法竊盜、詐欺自動付款設備部分，因無具體實證可資
    證明被害人持有、使用被害人之郵局帳戶存摺、提款卡無合
    法權源，又此部分縱有成罪，亦應為起訴之範圍所及，爰不
    另為不起訴處分，併此敘明。
四、依刑事訴訟法第251條第1項提起公訴。
　　此　致
臺灣臺北地方法院
中　　華　　民　　國　 111　　年　　3 　　月　　23　　日
　　　　　　　　　　　　　　　檢　察　官  蕭永昌
本件正本證明與原本無異
中　　華　　民　　國　 111　　年　　4 　　月　　15　　日
　　　　　　　　　            書　記　官  楊家欣
附錄本案所犯法條全文
中華民國刑法第335條
意圖為自己或第三人不法之所有，而侵占自己持有他人之物者，
處 5 年以下有期徒刑、拘役或科或併科 3 萬元以下罰金。
前項之未遂犯罰之。